【裁判字號】    95,上更(一),73
【裁判日期】    950502
【裁判案由】    公共危險
【裁判全文】
臺灣高等法院刑事判決            95年度上更（一）字第73號
上訴人  甲○○
即被告
選任辯護人  丁福慶律師
            陳智勇律師
上列上訴人因公共危險等案件，不服台灣台北地方法院，91年度
訴字第1058號，中華民國92年1月10日第一審判決（起訴案號：
台灣台北地方法院檢察署90年度偵字第16959號），提起上訴，
經判決後，由最高法院發回更審，本院判決如下：
    主  文
原判決撤銷。
甲○○放火燒毀現有人所在之建築物，未遂，處有期徒刑壹年拾
月。
    事  實
一、甲○○於民國九十年五月二十一日上午十時許飲酒後，至位
    於台北縣烏來鄉○○路四八號天池溫泉其前妻丁○○工作處
    ，質問丁○○現在與何男人在一起，丁○○告以沒有，甲○○心生不滿，即返回台北縣烏來鄉○○村○○路四十號住處
    ，將汽油注入二瓶空啤酒瓶內，製成汽油彈，於同日上午十
    一時許，攜帶至上開天池溫泉找其前妻丁○○，丁○○躲在
    女湯區拒不出來，甲○○明知天池溫泉營業廳內櫃台、營業
    廳隔壁之女湯休息室、女湯池於營業時間內係現有人所在之
    建築物，竟基於放火燒燬現有人所在之建築物故意，將前揭
    二瓶汽油彈放置在上開天池溫泉營業廳門口，以打火機引燃
    置於營業廳門口之二瓶汽油彈，欲放火燒燬現有人所在之天
    池溫泉，先以一枚汽油彈往櫃臺上方向後方之女湯休息室丟
    擲，碰撞櫃臺上方之天花板而掉落在休息室木造地板上，汽
    油彈火花噴濺延燒至天池溫泉營業廳內櫃台上方天花板及溫
    泉女湯休息室，並波及室外之女湯池，天池溫泉營業廳內櫃
    台上方天花板及天池溫泉女湯休息室地板一帶受燻燒（毀損
    部分未據告訴），甲○○旋又擬再丟另一枚汽油彈時，事為
    在溫泉區外停車場整理物品之該溫泉負責人之子丙○○發現
    ，緊急前來阻止甲○○再度向櫃臺內丟擲汽油彈，甲○○乃
    將該枚汽油彈向丙○○腳部丟擲，致丙○○受有左手、雙下
    腿二度燒燙傷（傷害部分，已據丙○○於原審辯論終結前撤
    回告訴），甲○○旋即逃逸無蹤，幸天池溫泉內工作人員即
    時撲滅火勢，該建築物未達喪失效用之損壞程度，未生燒燬
    之結果。
二、案經臺北縣警察局新店分局報告臺灣臺北地方法院檢察署檢
    察官偵查起訴。
    理  由
一、本件被告與證人丙○○於警訊及原審偵審中所供述之事實，
    與前揭事實有所出入，即先丟擲丙○○，再丟擲櫃臺後方，
    但經本院審理時，由被告確認本院前開認定之事實，始為正
    確，且與證人丙○○於本院勘驗現場時供證之情形相符，爰
    將起訴書記載之事實予以更正，合先敘明。
二、前揭事實，業據上訴人即被告甲○○於本院審理時坦承不諱
    ，核與證人丙○○於本院勘驗現場時結證之情節相符，並經
    證人乙○○、丁○○證述被告確有丟擲汽油彈及毀損部分天
    花板、地板屬實，復有現場照片十五幀在卷可憑，另經本院
    勘驗現場，該天池溫泉營業廳內均為木質牆壁（包括天花板
    、女湯休息室地板亦同）無誤，有勘驗筆錄及現場照片17張
    在本審卷可稽。參諸被告放火時間為上開天池溫泉營業時間
    ，屬現有人所在之建築物，其放火致汽油瓶火花延燒至天池
    溫泉營業廳內櫃台上方天花板及天池溫泉女湯休息室地板，
    使天池溫泉營業廳內櫃台上方天花板及天池溫泉女湯休息室
    木製地板一帶受燻燒，惟該建築物未達喪失效用之損壞程度
    ，未生燒燬之結果，足徵被告之自白與事實相符，本件事證
    明確，被告犯行，洵堪認定。
三、查位於台北縣烏來鄉○○鄉○○路48號天池溫泉（包括營業
    廳內櫃台、櫃臺後方之女湯休息室及營業廳外溫泉池）營業
    時間內係現有人所在之建築物，該建築物上有屋頂，四周有
    牆壁，進出有門戶管制，只因營業使用，靠女湯池之一面牆
    未封閉，採開放式，以利客人進出，經本院勘驗無誤，有勘
    驗筆錄及現場照片17張在本審卷可稽。天池溫泉之營業廳自
    屬建築物，而當天案發時係在營業時間內，且有女客在女湯
    泡湯，分別經證人乙○○、丙○○、丁○○供證在卷，上開
    營業廳自係現有人所在之建築物，被告已著手放火燒燬該現
    有人所在之建築物之行為，因該建築物天花板、四面牆壁均
    係木質建造，然僅燻燒天池溫泉營業廳內櫃台上方天花板及
    天池溫泉女湯休息室木製地板一帶，該建築物未達喪失效用
    之損壞程度，未生燒燬之結果。核被告所為，係犯刑法第
    173 條第3項、第1項之放火燒燬現有人所在之建築物未遂罪
    。其已著手於犯罪行為之實行而不遂，依同法第二十六條前
    段規定減輕其刑。原審據以論科，固非無見。惟查被告係先
    丟擲營業廳一枚汽油彈後，為丙○○得知，始由營業廳外之
    停車場緊急趕來阻止被告再度丟擲一枚汽油彈，被告始將手
    上之汽油彈向丙○○腳部丟擲，此事實已由被告於本審言詞
    辯論期日當庭予以確認，並與證人丙○○於本院勘驗現場時
    供述之情形相符，原審未詳加調查，自有可議。被告上訴意
    旨否認有犯罪之故意，並指摘量刑過重云云，雖無可取，惟
    原判決顯有上述之不當，自應撤銷改判。被告僅因與前妻丁○○感情問題，罔顧公眾生命、財產安全丟擲汽油彈，本應
    從重量刑，然其事後坦承犯罪，且其行為所生之危害並非重
    大，並與告訴人丙○○達成民事和解，且當庭給付新台幣10
    萬元，衡情非無可憫恕，縱使宣告以法定最低本刑，仍嫌過
    重，情輕法重，爰依刑法第59條減輕其刑之規定，遞減其刑
    。爰審酌被告前於90年間因竊佔案件，經原審於91年5月20
    日判處有期徒刑3月，如易科罰金，以銀元300元折算1日，
    緩刑2年確定（不構成累犯），犯罪動機、目的係感情問題
    而一時氣憤即率犯本件，手段、品行、智識程度、犯罪所生
    損害非重大，犯罪後坦承犯罪，並與告訴人丙○○達成民事
    和解，態度良好，現並有固定工作，有工作證明一件在卷可
    憑等一切情狀，量處有期徒刑1年10月，以資懲儆。被告以
    其所有之打火機點燃其所有之汽油瓶放火，惟因該打火機一
    個、汽油瓶二瓶均非違禁物，且被告已供明將該打火機丟棄
    ，汽油瓶亦燃燒丟棄，均已滅失，爰不為沒收之諭知，又被
    告前於91年5月20 日經原審判處有期徒刑3月，緩刑2年確定
    ，不知悔改，又於翌日，犯下本案，不宜宣告緩刑，併此敘
    明。
四、公訴意旨以被告之放火行為，致告訴人丙○○受有左手、雙
    下腿二度燒燙傷，另犯刑法第277條第1項之傷害罪，與前開
    論罪部分有方法結果之牽連關係，應從一重處斷云云。經查
    該部分已據告訴人丙○○於原審言詞辯論終結前當庭撤回告
    訴，有筆錄在卷可稽，因公訴人係以此部分犯行與前開論罪
    部分，有方法結果之牽連關係起訴，為裁判上一罪，爰不另
    為不受理之諭知。
據上論斷，應依刑事訴訟法第369條第1項前段、第364條、第299
條第1項前段，刑法第173條第3項、第1項、第26條前段、第59條
，判決如主文。
本案經檢察官許仲瑩到庭執行職務。
中    華    民    國    95    年    5     月    2     日
                  刑事第六庭    審判長法  官  林堭儀
                                      法  官  王炳梁
                                      法  官  莊謙崇
以上正本證明與原本無異。
如不服本判決，應於收受送達後十日內向本院提出上訴書狀，其
未敘述上訴之理由者並得於提起上訴後十日內向本院補提理由書
（均須按他造當事人之人數附繕本）。
                                      書記官  林旻弘
中    華    民    國    95    年    5     月    2     日
附錄：本案論罪科刑法條全文
刑法第173條第3項、第1項
放火燒燬現供人使用之住宅或現有人所在之建築物、礦坑、火車
、電車或其他供水、陸、空公眾運輸之舟、車、航空機者，處無
期徒刑或7年以上有期徒刑。
失火燒燬前項之物者，處 1 年以下有期徒刑、拘役或 500 元以
下罰金。
第 1 項之未遂犯罰之。
預備犯第 1 項之罪者，處 1 年以下有期徒刑、拘役或 300 元以
下罰金。


司法院資訊處製作；財團法人民間司法改革基金會備份。
